【裁判字號】    98,交聲,117
【裁判日期】    980731
【裁判案由】    聲明異議
【裁判全文】
臺灣臺南地方法院交通事件裁定         98年度交聲字第117號
移送機關    交通部公路總局嘉義區監理所臺南監理站
異議人即
受處分人    王惠玲即日昌機車行
代 理 人    甲○○
上列受處分人因違反道路交通管理處罰條例案件，對於交通部公
路總局嘉義區監理所臺南監理站民國97年10月16日所為之裁決處
分（處分案號：嘉監南字第裁74-N00000000號），聲明異議，本
院裁定如下：
    主  文
異議駁回。
    理  由
一、原處分意旨略以：異議人即受處分人日昌機車行（獨資商號
    、負責人王惠玲、下稱異議人），所有之車牌號碼ＷＦＯ－
    ４２３號輕型機車，於民國九十七年七月十三日一時四十四
    分許，經人駕駛行經高雄縣鳳山市○○路口處，因使用註銷
    之牌照行駛，經高雄縣政府警察局交通警察隊員警當場攔停
    製單舉發。嗣經移送機關即交通部公路總局嘉義區監理所臺
    南監理站以其違規事證明確，依照道路交通管理處罰條例第
    十二條第一項第四款、第二項及違反道路交通管理事件統一
    裁罰基準表之規定，裁處異議人罰鍰新臺幣（下同）一萬零
    八百元，並牌照扣繳等語。
二、本件異議意旨略以：異議人所有上開機車已於九十三年八月
    四日以分期方式售與乙○○，惟因其無法按時繳交分期月付
    款，且避不見面，遂於九十五年六月六日向臺南監理站申請
    拒不過戶註銷。故本件違規當時駕駛者非異議人，且異議人
    接獲違規通知單僅是影印本，其所載明違規人非異議人，因
    而未歸責於實際駕駛人，為此聲明異議，請求撤銷原處分等
    語。
三、按汽車有使用註銷之牌照行駛者，處汽車所有人三千六百元
    以上一萬零八百元以下罰鍰，前開註銷之牌照扣繳之，道路
    交通管理處罰條例第十二條第一項第四款、第二項分別定有
    明文，然上開條文所指之「汽車所有人」，係指該車輛於違
    規當時之真正所有權人而言，蓋車籍資料僅係監理機關對於
    車輛管理之行政登記事項，車籍資料上之車主名稱登記，雖
    可據以作為該車所有人之判斷依據，然該車籍資料所登記之
    車主，並非當然即為民法上之真正所有權人，實際上仍應依
    照民法上動產所有權歸屬之相關規定加以判斷，而非絕對以
    車籍資料上登記之車主，為認定車輛所有權人之唯一標準。
    況若車輛經註銷牌照後，該車原有之車籍資料已無從以變動
    ，而原車輛所有人如欲將該註銷牌照車輛之所有權移轉他人
    ，或因其他法律關係而喪失所有權時，亦無從藉由車籍資料
    之變更，而另為註銷牌照車輛新車主之登記，故車輛經完成
    牌照註銷登記後，其所有權誰屬即已無從藉由車籍資料加以
    確認，實際上則應依照民法上動產所有權歸屬之相關規定加
    以判斷。
四、經查：
(一)、異議人所有之車牌號碼ＷＦＯ－４２３號輕型機車，於九十
    七年七月十三日一時四十四分許，經人駕駛行經高雄縣鳳山
    市○○路口處，因使用註銷之牌照行駛，經高雄縣政府警察
    局交通警察隊員警當場攔停製單舉發等情，為異議人所不爭
    執，並有高雄縣警察局九十七年七月十三日高警交字第Ｎ0
    0000000號舉發違反道路交通管理事件通知單一紙在
    卷可稽。
(二)、異議人固辯稱：伊已經將該車賣給乙○○，且我有去監理站
    辦理拒不過戶註銷，聲明登報，所以如果接到違規單就可以
    歸責給乙○○云云。查異議人所有之車牌號碼ＷＦＯ－４２
    ３號輕型機車，業經異議人於九十三年八月四日以附條件買
    賣分期付款之方式，出售與乙○○，並已交付與乙○○占有
    使用，因乙○○未依約按期給付價款，異議人遂於九十五年
    六月六日向嘉義區監理所臺南監理站以拒不過戶為由申請辦
    理註銷前開機車牌照等情，此業據異議人陳明在卷，並有機
    車附條件買賣契約書、汽（機）車各項異動登記書、臺灣時
    報廣告證明及機車車籍查詢表各一紙在卷足憑。
(三)、又所謂「附條件買賣」，係買受人先占有動產之標的物，約
    定至支付一部或全部價金，或完成特定條件時，始取得標的
    物所有權之交易，動產擔保交易法第二十六條定有明文。因
    此在汽車之附條件買賣交易中，買受人如未依約支付一部或
    全部價金，或完成特定條件，則因其尚未取得該車之所有權
    ，故出賣人仍係該車民法上之真正所有權人。而本件異議人
    與乙○○訂立機車買賣之書面契約，向異議人購買山葉５０
    型機車乙輛（牌照號碼ＷＦＯ－４２３、引擎號碼0000
    －000000號），自備款六千五百元，並約定自九十三
    年八月五日起，以每月為一期，每期三千九百八十元，共分
    十二期，上開買賣契約第四條並約定所購車輛於價款尚未全
    部付清前，僅得先行占有使用領牌使用，所有權仍屬出賣人
    。是本件異議人其移轉上開車輛與乙○○占有時，並非基於
    移轉所有權之意思，而僅係移轉使用權利，且依上開說明，
    本件須俟乙○○分期價款全部付清，乙○○始取得上開車輛
    所有權。準此，乙○○既未依約付清全部價款，異議人自仍
    為民法上之所有權人，要無疑義。
(四)、至於本件異議人雖曾於九十五年六月六日至嘉義區監理所臺
    南監理站辦理「拒不過戶註銷」手續，惟牌照之註銷與汽車
    所有人為何尚屬有別，機車牌照註銷後將來仍可重領牌照，
    且公路監理機關所為車輛牌照各項登記，僅是交通主管機關
    基於行政權之作用，所為之動態管理，其內容與登記之效力
    ，不得視為機車物權之得喪變更，自不能因道路交通安全規
    則，設有公路機關之登記制度而排除民法第七百六十一條規
    定之適用。是異議人尚難僅據該機車已辦理拒不過戶註銷牌
    照，即謂異議人已非該車所有權人，而欲免除其上開違規責
    任。
(五)、異議人雖另辯稱：伊只有收到舉發通知單影本，而且上面之
    駕駛人是蔡榮華，伊是事後收到監理站裁決書才知道被裁罰
    這件事，故未能於九十七年八月十三日應到案日期前歸責給
    乙○○云云。然按行為人有道路交通管理處罰條例之情形者
    ，應填製舉發違反道路交通管理事件通知單，並於被通知人
    欄予以勾記，其通知聯依下列規定辦理：．．．二、受處分
    人非該當場被查獲之駕駛人或行為人，舉發機關應另行送達
    之。違反道路交通管理事件統一裁罰基準及處理細則第十一
    條第二款定有明文。另按道路交通管理處罰條例第十二條第
    一項第四款之處罰對象係「汽車所有人」，非「汽車駕駛人
    」。故依前揭規定，舉發機關雖當場將駕駛人予以攔停，並
    交付上開舉發通知單，然仍應將上開舉發通知單另行送達汽
    車所有人即異議人。而本件舉發通知單雖載明駕駛人姓名為
    蔡榮華，該舉發通知單亦由蔡榮華簽收，然上開舉發通知單
    上之車主姓名、地址欄係填載異議人之姓名及地址，且於「
    被通知人」欄內勾選「汽車所有人」，舉發機關並將上開舉
    發通知單影本以郵政送達程序於九十七年七月二十三日由異
    議人收受無訛，有高雄縣政府警察局九十七年七月十三日舉
    發違反道路交通管理事件通知單及高雄縣政府警察局交通隊
    送達證書影本各一紙在卷可憑，足認本件舉發通知單已合法
    送達於異議人，自發生送達之效力。是本件異議人當得根據
    上開舉發通知單影本上所載之受處罰之內容、對象及「應到
    案日期」、「應到案處所」等內容，遵期到案繳交罰款，或
    對其違規之行為有陳述、爭執之機會。
五、綜上所述，異議人所有之車牌號碼ＷＦＯ－４２３號輕型機
    車，於上揭時、地，有使用註銷牌照行駛之違規事實，應堪
    認定。則移送機關機關依道路交通管理處罰條例第十二條第
    一項第四款、第二項及違反道路交通管理事件統一裁罰基準
    表之相關內容之規定，認異議人逾應到案期限（九十七年八
    月十三日）六十日以上，而於九十七年十月十六日裁處異議
    人最高罰鍰一萬零八百元，並牌照扣繳，核無違誤。本件異
    議無理由，應予駁回。
六、據上論斷，應依道路交通管理處罰條例第八十七條第二項，
    道路交通案件處理辦法第十九條，裁定如主文。
中    華    民    國    98    年     7    月    31    日
                        交通法庭法  官  陳金虎
以上正本證明與原本無異。
如不服本裁定應於送達後5日內向本院提出抗告狀（應附繕本）
。
                                書記官  蔡明峰
中    華    民    國    98    年    7     月    31    日


司法院資訊處製作；財團法人民間司法改革基金會備份。
